【裁判字號】    91,上易,3011
【裁判日期】    920102
【裁判案由】    傷害
【裁判全文】
臺灣高等法院刑事判決                          九十一年度上易字第三一一號
    上  訴  人  臺灣臺北地方法院檢察署檢察官
    被      告  乙○○  男  民.
右上訴人因家庭暴力之傷害案件，不服臺灣臺北地方法院九十一年度易字第九０九號
，中華民國九十一年九月二十六日第一審判決（起訴案號：臺灣臺北地方法院檢察署
九十一年度偵字第四二一一、五七六二號），提起上訴，本院判決如左：
    主  文
原判決撤銷。
乙○○傷害人之身體，處拘役伍拾日，如易科罰金，以參佰元折算壹日。
    事  實
一、乙○○與甲○○本係男女朋友關係，自民國八十八年二、三月間開始交往，進而
    在台北市○○街一二五巷十一號四樓乙○○住處 (起訴書誤載為甲○○住處) 同
    居，屬家庭暴力防治法第三條第二款之家庭成員關係，嗣雙方感情不睦，時常發
    生爭執，九十年十二月三十一日晚間，在前開處所，二人又因細故發生口角，乙
    ○○竟基於普通傷害之犯意，徒手毆打甲○○，致甲○○受有下唇瘀腫、表皮撕
    裂傷一公分乘一公分等傷害。
二、案經告訴人甲○○訴由臺灣臺北地方法院檢察署檢察官偵查起訴。
    理  由
一、本院調查庭訊據被告乙○○坦承其與告訴人甲○○原係男女朋友關係，於台北市
    ○○街一二五巷十一號四樓住處同居，因雙方感情不睦，時常發生爭執等情，惟
    矢口否認有何右揭傷害犯行，辯稱：其因不堪甲○○一再騷擾，曾於氣憤下，毆
    打甲○○，惟該次傷害犯行之確切時間已無法記憶，甲○○並撤回告訴。其於九
    十年十二月三十一日並未毆打甲○○，偵查中亦從未自白傷害犯行，甲○○係因
    私人怨懟及金錢需求而無端誣攀云云。
二、經查：
  (一)本件告訴人於九十年十二月三十一日遭被告毆打，致受有下唇瘀腫、表皮撕裂傷
    一公分乘一公分等傷害之情事，業經告訴人迭於偵審中指訴歷歷，前後指訴一致
    。而告訴人於九十年十二月三十一日晚間，在被告住處因與被告爭執而遭毆傷後
    ，旋於同日二十一時三十五分許，至台北市○○○路○段九十二號馬偕紀念醫院
    急診室就診，其向醫護人員主訴係遭男友打傷，頭暈頭痛，同時併有胸痛及頭頸
    酸痛，可見之外傷則為下唇瘀腫、表皮撕裂傷，此有馬偕紀念醫院九十年十二月
    三十一日甲種驗傷診斷書在卷可憑。嗣告訴人即於九十一年一月二日 (按一月一
    日為國定假日) 十四時二十五分，至臺灣臺北地方法院檢察署提出傷害告訴，亦
    有該署申告案件報告單及檢察事務官製作之詢問筆錄在卷可憑。由告訴人驗傷及
    提出告訴之時間延續性觀察，告訴人係於與被告爭執後，隨即前往醫院驗傷，並
    於假日後之第一個上班日即至地檢署提出傷害告訴，其指訴之情節可信性極高。
  (二)被告於偵查中檢察官問以「九十年十二月三十一日有打芬？」時，答以「有，我
    是用手打她身體。」等語 (見九十一年度他字第二一０號案卷第十五頁反面) ，
    而自白犯行，嗣被告雖否認曾於偵查中自白，並辯稱其僅承認毆打告訴人一次，
    該次告訴人已撤回告訴云云，惟原審就前開偵查錄音帶當庭勘驗之結果，顯示被
    告於偵查中經檢察官訊問有無於九十年十二月三十一日打告訴人時，表示承認有
    打告訴人，及用手打告訴人之身體。檢察官繼續訊問為何打告訴人時，被告供稱
    其因為告訴人常鬧他，並到他公司造謠被告常去嫖妓，此有原審九十一年九月十
    二日審判筆錄 (見原審卷第二十頁) 在卷可憑。而被告於法官當庭勘驗錄音帶後
    坦承錄音帶中之聲音確實為其所言，並表示「我是有承認」，也願意道歉，並當
    庭向告訴人表示道歉之意，惟未獲告訴人諒解 (見原審卷第二十一頁) 。按檢察
    官前開訊問之問題，簡單明確，並特定傷害行為之日期，被告應無誤會可能，且
    被告所述其以手毆打告訴人身體一節，與告訴人之指訴亦屬相符，且下唇亦屬人
    體身體之一部分，被告所供毆打告訴人之部位，與告訴人所受傷害部位，亦不能
    謂不一致。再佐以，被告若非自白九十年十二月三十一日確有毆打告訴人犯行，
    而係誤以檢察官所訊問者，係他次傷害犯行，而該次傷害犯行，業經告訴人撤回
    ，則其應無於法官勘驗偵查錄音帶後，就已撤回之刑事案件當庭再向告訴人道歉
    之必要。是堪認被告已於偵查中之自白，且與事實相符。
  (三)告訴人數度控告被告傷害，均經告訴人於偵查中撤回告訴，有臺灣臺北地方法院
    檢察署檢察官九十年度偵字第一九二九一號不起訴處分書、九十年度偵字第二五
    五八八號不起訴處分書及臺灣高等法院檢察署九十一年度議字第五一七號再議聲
    請書可參，從各該處分書之內容觀之，被告毆打告訴人均係於不同時間為之，次
    數非僅一次，被告以其僅打告訴人一次，確切時間無法記憶為辯，係卸責之詞，
    不足採信。
  (四)證人即被告之母許文靜雖證稱不知被告有無毆打告訴人，惟證人許文靜為被告之
    母，迴護猶有未及，自難期為被告不利之證詞。另證人即告訴人之友人徐慧嫻於
    偵查中雖證稱：「 (問：在九十年十二月三十一日甲○○有無打電話給你，跟你
    訴苦說被告有打她？) 詳細時間我不記得了，最後一次是九十年八、九月間。」
    等語，惟證人徐慧嫻既未於告訴人九十年十二月三十一日遭被告毆打後，接獲告
    訴人訴苦電話，並無法推認被告於九十年十二月三十一日有無傷害告訴人之犯行
    ，其證言尚無法為被告有利或不利之認定。
  (五)綜上，被告所辯，均屬卸責之詞，不足採信。本件罪證明確，被告犯行堪以認定
    。
三、核被告所為，係犯刑法第二百七十七條第一項之普通傷害罪，原審未查，遽為被
    告無罪之諭知，於法未合，檢察官上訴，指摘原判決不當，為有理由，自應由本
    院予以撤銷改判。爰審酌被告與告訴人原係同居男女朋友關係，因細故即對告訴
    人暴力相向，其素行、犯罪之手段、目的、告訴人所受損害及犯後否認犯行之態
    度等一切情狀，量處如主文第二項所示之刑，並諭知易科罰金之折算標準。
四、被告經合法傳喚，無正當理由不到庭辯論，爰不再不其陳述，逕行判決。
據上論斷，應依刑事訴訟法第三百七十一條、第三百六十九條第一項前段、第三百六
十四條、第二百九十九條第一項前段、刑法第二百七十七條第一項、第四十一條第一
項、罰金罰鍰提高標準條例第一條前段、第二條，判決如主文。
本案經檢察官謝英民到庭執行職務。
中      華      民      國       九十二     年     一     月     二     日
                              臺灣高等法院刑事第五庭
                                  審判長法  官  曾  德  水
                                        法  官  趙  功  恆
                                        法  官  蘇  素  娥
右正本證明與原本無異。
不得上訴。
                                        書記官  葉  國  乾
中      華      民      國       九十二     年     一     月     二     日
附錄    本判決論罪科刑法條：
中華民國刑法第二百七十七條(普通傷害罪)
傷害人之身體或健康者，處三年以下有期徒刑、拘役或一千元以下罰金。
犯前項之罪因而致人於死者，處無期徒刑或七年以上有期徒刑；致重傷者，處三年以
上十年以下有期徒刑。


司法院資訊處製作；財團法人民間司法改革基金會備份。
